【裁判字號】    88,訴,782
【裁判日期】    890804
【裁判案由】    偽造文書
【裁判全文】
臺灣高雄地方法院刑事判決                          八十八年度訴字第七八二號
    公  訴  人  臺灣高雄地方法院檢察署檢察官
    被      告  庚○○
右列被告因偽造文書案件，經檢察官提起公訴（八十七年度偵字第二四七九三號），
本院判決如左：
    主  文
庚○○連續行使偽造私文書，足以生損害於公眾及他人，處有期徒刑壹年貳月。偽造
之己○○印章貳枚、甲○○印章壹枚，如附表一所示之委託書、承諾書、讓渡書、變
更登記申請書上偽造之己○○印文各壹枚、署押各壹枚，如附表二所示之商店基本資
料表、特約商店合約書及特約商店約定書上偽造之己○○印文各壹枚，如附表三所示
之委託書上偽造之己○○印文壹枚、署押壹枚，如附表四所示之承諾書、讓渡書及變
更登記申請書上偽造之甲○○印文各壹枚、己○○印文各壹枚，均沒收。
    事  實
一、庚○○於八十五年七月間，與丁○○合夥在高雄市新興區○○○路二四三之一號
經營「流通企業社」，並登記丁○○為負責人，緣渠二人思欲申請刷卡機使用，
    但均有跳票紀錄，無法申請，庚○○遂萌生偽造私文書、行使偽造私文書、使公
    務員登載不實之概括犯意，利用其以不詳方法取得之己○○身份證影本、己○○
    之大眾商業銀行永康分行帳號000－00－000000－0號存摺及不詳姓
    名之人偽造之己○○印章，先於八十五年八月初某日，未經己○○授權同意，將
    己○○之身份證影本，交予不知情之丁○○，再轉交予亦不知情之會計師事務所
    職員戊○○，並委其代刻己○○印章，而利用戊○○以己○○名義與丁○○訂立
    如附表一編號三所示立據日期為八十五年七月二十五日，內容為「立讓渡書人丁○○茲因無意繼續經營，願將本人開設於高雄市新興區○○○路二四三之一號流
    通企業社所有設備及生財器具以新台幣參萬元整，讓渡於己○○」等語之讓渡書
    一份，及以己○○名義立具如附表一編號一所示日期為八十五年八月六日，表示
    由己○○委託戊○○前往辦理營利事業登記之委託書一份，並在該偽造之署押後
    ，均蓋用上開偽刻之「己○○」印文各一枚，同時利用戊○○與丁○○書立另紙
    立具如附表一編號二所示日期為八十五年七月二十五日之承諾書一份，以示由營
    業人負擔稅捐切結，而在該承諾書上以開方式偽造「己○○」署押及印文各一枚
    ，並由戊○○於八十五年八月七日，蓋用偽刻之印章偽鈐「己○○」印文一枚在
    如附表一編號四所示高雄市政府營利事業統一發證變更登記申請書（下稱變更登
    記申請書）上，並連同上開讓渡書、委託書及承諾書，提出向高雄市政府申請該
    企業社負責人變更登記，於該市政府各局處機關承辦公務員按其提出申請文件審
    核後，使承辦人員於高市建一商字第九五五八六八八號「高雄市政府營利事業登
    記證」上記載負責人為「己○○」之不實事項，並核發予丁○○及庚○○，足以
    生損害於己○○及高雄市政府對營利事業登記及稅籍管理之正確性。繼之於八十
    五年八月間，提供己○○之身份證影本、印章及大眾銀行存摺予不知情之丁○○
    ，再由丁○○於同年月二十一日，在「流通企業社」內，以己○○名義出具如附
    表二編號一所示商店基本資料表一份，並在其上責責人簽章欄內，加蓋偽造之己○○印章，再持交予中國信託銀行，供作流通企業社向中國信託銀行租借刷卡機
    一台，保證金五百元之證明文件，又於同年月二十三日，為加入成為特約商店，
    以己○○名義與中國信託銀行業務員簽訂如附表二編號二所示特約商店合約書一
    份，並在該合約書上蓋用己○○印章一枚後，交予中國信託商業銀行，以為行使
    ；又於八十五年九月十六日，將上開己○○身份證影本、存摺及印章，交予不知
    情之丁○○，轉交予不知情之上海商業儲蓄銀行高雄分行（下稱上海商銀高雄分
    行）行員張國勳，在位於高雄市○○路、中正路口之上海商銀高雄分行，由張國
    勳以己○○名義與財團法人聯合信用卡處理中心（下稱聯合信用卡中心）簽訂如
    附表二編號三所示特約商店約定書一份，並在該約定書上蓋用「己○○」印文一
    枚後，交予聯合信用卡中心，以為行使。又利用丁○○委託不知情之會計師事務
    所職員乙○○代刻己○○印章一枚，於八十五年十二月十八日，向高雄市稅捐稽
    徵處新興分處，請領統一發票，而由乙○○以己○○名義出具如附表三所示立具
    日期為八十五年十二月十八日之委託書一份，以示己○○委託乙○○申辦統一發
    票購票證，並在該委託書上偽填「己○○」署押一枚，並蓋用代刻之印章偽造「
    己○○」印文一枚。繼之於八十六年一月間某日，未經己○○及甲○○授權同意
    ，將以不詳方法取得之甲○○身份證影本及上開己○○之身份證影本，交予不知
    情之丁○○，再轉交予亦不知情之乙○○，利用乙○○偽刻甲○○印章一枚，並
    以己○○與甲○○名義訂立如附表四編號二所示立具日期為八十六年一月一日，
    己○○將流通企業社讓渡予甲○○之讓渡書一紙，及以渠二人名義立具如附表四
    編號一所示日期為八十六年一月一日之承諾書一份，以示由營業人負擔稅捐之切
    結，並在該讓渡書及承諾書上，以上揭偽刻之「己○○」、「甲○○」印章偽鈐
    「己○○」、「甲○○」印文各一枚，並由乙○○於八十六年一月間某日，蓋用
    偽刻之「己○○」及「甲○○」印章在如附表四編號三所示變更登記申請書上，
    偽造「己○○」、「甲○○」印文各一枚，並連同上開讓渡書及承諾書，提出向
    高雄市政府申請該企業社負責人變更登記，於該市政府各局處機關承辦公務員按
    其提出申請文件審核後，使承辦人員將前開不實之事項，登載於其職務上所掌管
    之「高雄市政府營利事業登記證」，並核發予丁○○及庚○○，足以生損害於己○○、甲○○及高雄市政府對營利事業登記及稅籍管理之正確性。嗣經高雄市稅
    捐稽徵處查核八十五年下半年信用卡請款資料時，發現該企業社漏開統一發票，
    經查證該期間登記之負責人己○○在監執行，始獲知上情。
二、案經高雄市政府警察局移送臺灣高雄地方法院檢察署檢察官偵查起訴。
    理  由
一、本件訊據被告庚○○除否認偽造甲○○印章、印文，而偽造私文書並行使偽造私
    文書，及使公務員登載甲○○為負責人之不實犯行，辯稱：甲○○之身份證影本
    ，係方女當初缺錢時，有人建議其向銀行辦貸款，但因其當時並無工作，故又建
    議其倘得擔任負責人，較易貸得，故方女即將其身份證影本交予伊，同意擔任流
    通企業社之負責人云云外，對於以己○○名義，偽造如附表一所示之委託書、承
    諾書、讓渡書、變更登記申請書、如附表二所示之商店基本資料表、特約商店合
    約書、特約商店約定書各一紙，如附表三所示之委託書一紙，如附表四所示之承
    諾書、讓渡書及變更登記申請書，及使承辦公務員登載己○○為流通企業社負責
    人部分，則坦承不諱，核與證人己○○、丁○○、戊○○、乙○○之證述相符，
    復有偽造如附表一所示之委託書、承諾書、讓渡書、變更登記申請書，如附表二
    所示之商店基本資料表、特約商店合約書、特約商店約定書，如附表三所示之委
    託書，如附表四所示之承諾書、讓渡書及變更登記申請書各一紙，及高雄市政府
    營利事業登記證、稅捐處訪問卡、高雄市稅捐稽徵處新興分處營利事業設立登記
    查簽表、營利事業變更登記查簽表、台灣高雄女子監獄八十六年十二月二十四日
    高女監明總字第一九二九號簡便行文表、台灣台南看守所八十二年七月二十九日
    南所戒輔字第一三一四號函各一紙、財團法人聯合信用卡處理中心八十七年三月
    十八日聯卡商服字第八七０二九三號簡便行文表一紙及八十八年十月十二日（八
    八）聯卡會服字第二二五號函附聯合信用卡特約商店約定書一份、中國信託銀行
    八十七年三月九日公函及特約商店合約書、商店基本資料表各一份在卷可稽，被
    告此部分犯行，堪以認定。被告雖辯稱其以甲○○名義辦理負責人名義變更，確
    已徵得甲○○同意云云，惟查被告確未經甲○○同意，而擅自變更其為流通企業
    社負責人等情，業據被告於偵查中供述甚詳，且甲○○與被告不認識，亦無人建
    議方女擔任公司負責人，以便辦理貸款，及方女未將身份證影本交予庚○○等情
    ，亦經證人甲○○於本院證述屬實，是被告嗣於本院翻異前詞，辯稱甲○○同意
    擔任負責人云云，顯係卸責之詞，不足採信，此外，復有如附表四所示之變更登
    記申請書、讓渡書、承諾書各一紙在卷可憑，本件事證明確，被告之犯行洵堪認
    定。
二、按如附表二編號一所示之商店基本資料表內除記載流通企業社之基本資料外，另
    記載申請人流通企業社向中國信託銀行租借刷卡機一台，保證金五百元等語，顯
    然該資料表係作為流通企業社向中國信託銀行租借刷卡機之證明文件，應具備私
    文書性質。是核被告未經被害人己○○、甲○○同意，利用不知情之丁○○、戊○○、乙○○及張國勳，擅自以己○○名義製作如附表一所示之委託書、承諾書
    、讓渡書、變更登記申請書，並在其上偽造己○○之印文及署押；及擅自以己○○名義，製作如附表二所示之商店基本資料表、特約商店合約書、特約商店約定
    書，並在其上偽造己○○印文；及擅自以己○○名義，製作如附表三所示之委託
    書，並在其上偽造己○○之印文及署押；及擅自以己○○、甲○○名義，製作如
    附表五所示之承諾書、讓渡書及變更登記申請書，並在其上偽造己○○、甲○○
    印文，再分別持向高雄市政府辦理營利事業負責人變更登記，及向高雄市稅捐稽
    徵處新興分處，請領統一發票，及持交予中國信託銀行及聯合信用卡中心，並使
    該管公務員將己○○、甲○○為流通企業社負責人之不實事項，登載於職務上掌
    管之公文書之所為，均係犯刑法第二百十六條、第二百十條之行使偽造私文書罪
    及同法第二百十四條之使公務員登載不實罪。被告利用不知情之戊○○，偽刻己○○印章，在如附表一所示之委託書、承諾書、讓渡書、變更登記申請書上偽鈐
    該印文，及偽造己○○署押；又利用不知情之丁○○及上海商業銀行高雄分行行
    員張國勳，在如附表二所示之商店基本資料表、特約商店合約書、特約商店約定
    書上，偽造己○○印文；又利用不知情之乙○○，偽刻己○○印章一枚，在如附
    表三所示之委託書上偽造己○○印文及署押；及利用不知情之乙○○，偽刻甲○○印章一枚，在如附表四所示之委託書、承諾書、讓渡書及變更登記申請書上偽
    鈐甲○○、己○○印文，及偽造甲○○、己○○署押，該偽造印章行為係偽造私
    文書之階段行為，偽造印文及偽造署押行為為偽造私文書之部分行為，均不另論
    罪，公訴人認應另論刑法第二百十七條罪，尚有未洽，附此敘明。又被告以己○○名義偽造如附表一所示之委託書、承諾書、讓渡書、變更登記申請書，如附表
    二所示之商店基本資料表、特約商店約定書、特約商店合約書，如附表三所示之
    委託書後，及以甲○○、己○○名義偽造如附表四所示之承諾書、讓渡書、變更
    登記申請書後，均復加以行使行為，該偽造私文書係行使偽造私文書之低度行為
    ，亦不另論罪。又被告利用不知情之丁○○、戊○○、乙○○及張國勳，偽造如
    附表一所示之委託書、承諾書、讓渡書、變更登記申請書，如附表二所示之特約
    商店基本資料表、特約商店合約書及特約商店約定書，如附表三所示之委託書，
    如附表四所示之承諾書、讓渡書及變更登記申請書，再分別持向高雄市政府、中
    國信託銀行、聯合信用卡中心行使，均為間接正犯。被告先後多次行使偽造私文
    書及多次使公務員登載不實犯行，均時間緊接，手法相同，所犯犯罪構成要件相
    同，顯係基於概括之犯意反覆為之，均為連續犯，應依刑法第五十六條規定，各
    以一罪論。而行使偽造私文書罪與使公務員登載不實罪間，有方法與結果之牽連
    關係，應依刑法第五十五條規定，從較重之行使偽造私文書罪處斷。審酌被告為
    謀一己私利，多次冒用他人名義，損及被害人及高雄市政對營利事業登記及稅籍
    管理之正確性，惟念其犯罪後坦承部分犯行，尚知悔悟等一切情狀，分別量處如
    主文所示之刑。又被告利用不知情之丁○○、戊○○偽造之己○○印章一枚，及
    利用不知情之丁○○、乙○○偽造之己○○印章一枚、甲○○印章一枚，並無證
    據證明其已滅失不存在，故不問屬於犯人與否，依刑法第二百十九條規定，宣告
    沒收。又被告在附表一所示之委託書、承諾書、讓渡書、變更登記申請書上偽造
    之己○○印文各一枚、署押各一枚，及在附表二所示之商店基本資料表、特約商
    店合約書及特約商店約定書上偽造之己○○印文三枚，及在附表三所示之委託書
    上偽造之己○○印文一枚、署押一枚，及在附表四所示之承諾書、讓渡書及變更
    登記申請書上偽造之甲○○印文各一枚、己○○印文各一枚，亦均依刑法第二百
    十九條規定，不問屬於犯人與否，宣告沒收。至於被告以不詳方法取得之己○○
    印章一枚，並無證據證明為被告所偽造，與本案即無直接關聯性，故不予宣告沒
    收，附此敘明。
三、末查，被告於上開時地，以己○○名義，偽造如附表一所示之委託書、承諾書，
    如附表二所示之商店基本資料表、特約商店約定書、特約商店合約書、如附表三
    所示之委託書，及以己○○、甲○○名義，偽造如附表四所示之承諾書，並持以
    行使之行為，雖未據公訴人起訴，惟此部分與前開論罪科刑部分，有牽連犯及連
    續犯之裁判上一罪關係，本院自得予以審理，併此敘明。
四、又被告於八十五年十二月五日，利用不知情之丁○○在高雄市稅捐稽徵處新開業
    人訪問卡上負責人欄內，偽簽「己○○」署押並偽造印文之所為，亦未據公訴人
    起訴，惟此部分犯行，業據被告供承在卷，核與證人丁○○、丙○○之證述相符
    ，是被告此部分犯行，本應另成立刑法第二百十七條偽造署押罪，並與前開之偽
    造署押行為，構成連續犯關係，惟被告前開在附表一所示之委託書、承諾書、讓
    渡書、變更登記申請書及附表三所示之委託書上偽鈐己○○印文及偽造其署押，
    及被告在附表二所示之商店基本資料表、特約商店合約書、特約商店合約書及附
    表四所示之讓渡書、承諾書及變更登記申請書上偽造己○○署押，及在附表四所
    示讓渡書、承諾書及變更登記申請書上偽鈐甲○○印文，既只成立偽造私文書，
    不另成立偽造署押罪，已如前述，則此部分即無與前開偽造署押部分，構成連續
    偽造署押罪之可言，而偽造私文書，予以行使，應論以行使偽造私文書罪，則被
    告此部分所犯偽造署押與前開行使偽造私文書二罪，應予併合處罰（刑事確定裁
    判指正第二輯參照），是此部分事實顯非起訴效力之所及，本院自毋庸予以審理
    ，附此敘明。
據上論斷，應依刑事訴訟法第二百九十九條第一項前段，刑法第五十六條、第二百十
條、第二百十六條、第二百十四條、第二百十九條、第五十五條，罰金罰鍰提高標準
條例第一條前段，判決如主文。
本案經檢察官郭慧珊到庭執行職務。
中      華      民      國      八十九      年     八     月      四    日
                                    臺灣高雄地方法院刑事第七庭
                                        法  官    李  璧  君
右正本證明與原本無異。
如不服本判決，應於判決送達後十日內，向本院提出上訴狀。
                                        書記官    李  忠  霖
中      華      民      國     八十九       年     八     月      七    日
如不服本判決，應於送達後十日內，向本院提出上訴狀。
附錄本判決論罪之法條：
刑法第二百十條：
偽造、變造私文書，足以生損害於公眾或他人者，處五年以下有期徒刑。
刑法第二百十六條：
行使第二百十條至第二百十五條之文書者，依偽造、變造文書或登載不實事項之規定
處斷。
刑法第二百十四條：
明知為不實之事項，而使公務員登載於職務上所掌之公文書，足以生損害於公眾或他
人者，處三年以下有期徒刑、拘役或五百元以下罰金。
附表一：
┌────┬───────────┬────────────┬───┐
│  編號  │  文    書    名    稱│  偽    造    態    樣  │數量  │
├────┼───────────┼────────────┼───┤
│  一    │  八十五年八月六日委託│  己○○之印文          │一枚  │
│        │  書                  │  己○○之署押          │一枚  │
├────┼───────────┼────────────┼───┤
│  二    │  八十五年七月二十五日│  己○○之印文          │一枚  │
│        │  承諾書              │  己○○之署押          │一枚  │
├────┼───────────┼────────────┼───┤
│  三    │  八十五年七月二十五日│  己○○之印文          │一枚  │
│        │  讓渡書              │  己○○之署押          │一枚  │
├────┼───────────┼────────────┼───┤
│  四    │  八十五年八月七日變更│  己○○之印文  │一枚  │
│        │  登記申請書          │                        │      │
└────┴───────────┴────────────┴───┘
附表二：
┌───┬────────────┬────────────┬───┐
│  編號│    文    書    名    稱│  偽    造    態    樣  │數量  │
├───┼────────────┼────────────┼───┤
│  一  │    八十五年八月二十一日│  己○○之印文          │一枚  │
│      │    商店基本資料表      │                        │      │
├───┼────────────┼────────────┼───┤
│  二  │    八十五年八月二十三日│  己○○之印文          │一枚  │
│      │    特約商店合約書      │                        │      │
├───┼────────────┼────────────┼───┤
│  三  │    八十五年九月十六日特│  己○○之印文          │一枚  │
│      │    約商店約定書        │                        │      │
└───┴────────────┴────────────┴───┘
附表三：
┌───┬────────────┬────────────┬───┐
│  編號│    文    書    名    稱│  偽    造    態    樣  │數量  │
├───┼────────────┼────────────┼───┤
│  一  │    八十五年十二月十八日│  己○○之印文          │一枚  │
│      │    委託書              │  己○○之署押          │一枚  │
│      │                        │                        │      │
└───┴────────────┴────────────┴───┘
附表四：
┌───┬────────────┬────────────┬───┐
│  編號│    文    書    名    稱│  偽    造    態    樣  │數量  │
├───┼────────────┼────────────┼───┤
│  一  │    八十六年一月一日承諾│  甲○○之印文          │一枚  │
│      │    書                  │  己○○之印文          │一枚  │
├───┼────────────┼────────────┼───┤
│  二  │    八十六年一月一日讓渡│  甲○○之印文          │一枚  │
│      │    書                  │  己○○之印文          │一枚  │
├───┼────────────┼────────────┼───┤
│  三  │    八十六年一月變更登記│  甲○○之印文          │一枚  │
│      │    申請書              │  己○○之印文          │一枚  │
└───┴────────────┴────────────┴───┘


司法院資訊處製作；財團法人民間司法改革基金會備份。
